最　高　行　政　法　院　裁　定　　　　　　　　　九十三年度裁字第一五四三號
　　聲　請　人　宏忠實業有限公司
　　代　表　人　甲○○○
右聲請人因廢棄物清理法事件，對於中華民國九十二年七月三十一日本院九十二年度
裁字第一○四三號裁定，聲請再審，本院裁定如左：
　　主  文
再審之聲請駁回。
再審訴訟費用由聲請人負擔。
　　理  由
一、按行政訴訟當事人對本院之判決提起再審之訴，必須具有行政訴訟法第二百七十
    三條第一項、第二項所列情形之一者，始得為之。而該條第一項第一款所謂適用
    法規顯有錯誤者，係指原判決所適用之法規與該案應適用之現行法規相違背，或
    與解釋判例有所牴觸者而言，至於法律上見解之歧異，再審原告對之縱有爭執，
    要難謂為適用法規錯誤，而據為再審之理由。又裁定已確定，而有第二百七十三
    條之情形者，得準用本編之規定，聲請再審，同法第二百八十三條亦有規定。
二、本件行政院環境保護署於民國（下同）九十年三月二十七日至臺南縣祐鉅工業有
    限公司（下稱祐鉅公司）稽查時，發現該公司產生之有害事業廢棄物廢酸（氯化
    亞鐵液）委由聲請人再予利用，而聲請人之行為未經中央主管機關許可，遂以聲
    請人未經申請許可，即收受廢酸再利用，違反行為時廢棄物清理法（該法業於九
    十年十月二十四日修正公布施行）第十八條規定，經通知嘉義縣政府後，該縣環
    境保護局（下稱環保局）於九十年五月十六日派員至聲請人營業處所稽查，發現
    聲請人確係購買祐鉅公司之廢酸再利用，遂函請相對人嘉義縣太保市公所依法處
    理。相對人據此依行為時廢棄物清理法第二十五條之規定裁處聲請人新台幣（下
    同）六萬元（即銀元二萬元）之罰鍰。聲請人不服，循序提起行政訴訟，經高雄
    高等行政法院九十一年度簡字第四六號簡易判決駁回聲請人之訴，聲請人不服，
    向本院提起上訴，再經本院九十二年度裁字第一○四三號裁定（下稱原裁定）認
    為上訴不合法而予裁定駁回。聲請人以原裁定有行政訴訟法第二百七十三條第一
    項第一款適用法規顯有錯誤之再審事由向本院聲請再審。本院原裁定係以：查本
    件係行政院環境保護署於九十年三月二十七日至臺南縣祐鉅公司稽查時發現該公
    司廢酸委由聲請人再利用，而該公司之氯化亞鐵液其ph值小於二等情，業據祐鉅
    公司於稽查當場述明，此有該稽查紀錄在卷足按；次按，事業產生之氯化亞鐵其
    ph值若小於或等於二者，即屬腐蝕性有害事業廢棄物，此有行政院環境保護署所
    訂定「有害事業廢棄物認定標準」第四條第三項第一款之規定可憑，復有該署九
    十一年三月十一日環署廢字第○九一○○一四六四三號函在卷足稽，是聲請人由
    祐鉅公司購入之氯化亞鐵，係屬行為時廢棄物清理法第十八條所規定之有害事業
    廢棄物應無疑義。次查，本件係行政院環境保護署於九十年三月二十七日至臺南
    縣祐鉅公司稽查時，發現該公司廢酸（氯化亞鐵液）委由聲請人再利用，惟聲請
    人之行為未經中央主管機關許可，遂以聲請人未經申請許可，即收受祐鉅工業有
    限公司廢酸再利用，違反廢棄物清理法第十八條規定，通知嘉義縣政府依法辦理
    ，經該縣環保局於九十年五月十六日派員至聲請人營業處所稽查，發現聲請人確
    購買祐鉅公司之廢酸（氯化亞鐵液）再利用，遂再函請相對人依同法第二十五條
    科處罰鍰等情，此為聲請人所是認，並有行政院環境保護署九十年三月二十七日
    稽查紀錄，九十年四月二十日（九○）環署督字第○○二四三四一號函、嘉義縣
    環境保護局九十年五月十六日稽查工作記錄表、嘉義縣政府九十年五月三十日九
    十年府環字第四四七七一號函等附卷可稽。是聲請人被查知違規行為確係於九十
    年三月二十七日，雖當日未有相對人或其它主管機關之稽查人員至聲請人公司查
    察，惟事後既經嘉義縣環保局派員查明確有其事，則聲請人據以主張該環保局之
    處分通知單並不生效力乙節，即屬無據。另聲請人提出第一審法院九十年度訴字
    第一一七六號判決，訴稱宏昱股份有限公司（下稱宏昱公司）與本件相同之案件
    ，業經第一審法院判決訴願決定及原處分均撤銷乙節，經查該案宏昱公司係相對
    人以其違反行為時廢棄物清理法第二十條之規定，依同法第二十七條處罰之案件
    ，與本件係違反同法第十八條之規定，而依同法第二十五條處罰之案件，兩者處
    罰之要件並不相同，則該案之判決結果自與本件無涉，原審法院駁回聲請人之訴
    ，核無違誤。上訴論旨，仍執前詞，並以：按廢棄物清理法第一條所謂「廢棄物
    」乃一不確定法律概念，應縱觀該法之立法目的及全法規定為全體關聯性之解釋
    。聲請人與祐鉅公司所簽訂之買賣契約之標的物即氯化亞鐵液非屬廢棄物，此見
    高雄高等行政法院九十年度訴字第一一七六號及臺灣嘉義地方法院九十年度訴字
    第二○○號判決自明，原審判決顯有適用法規不當及判決理由不備之違法等語，
    請求廢棄原審判決並撤銷訴願決定及原處分，經核無所涉及之法律見解，具有原
    則上之重要情事，聲請人提起上訴，不合行政訴訟法第二百三十五條規定，不應
    許可，其上訴難謂合法，因而駁回聲請人在原審之訴。
三、聲請再審論旨，仍執前詞，並以：聲請人所簽訂買賣契約之標的即氯化亞鐵是否
    為「廢棄物」？為具有意義重大之法律問題，且該氯化亞鐵非屬廢棄物，即非「
    有害廢棄物」。而且廢棄物清理法第十八條、第二十條均以「廢棄物」為要件，
    原裁定所謂廢棄物清理法第十八條與第二十條兩者處罰要件並不相同顯有違誤，
    且原裁定亦未說明前揭廢棄物清理法第十八條與第二十條之處罰要件有何不同之
    理由，故原裁定顯然錯誤適用行政訴訴法第二百三十五條及廢棄物清理法第十八
    條、第二十條之規定等語，請求廢棄原裁定、第一審判決並撤銷訴願決定及原處
    分。經核原裁定所適用之法規與該案應適用之現行法規並無違背，與解釋、判例
    亦無牴觸，並無所謂適用法規顯有錯誤之情形；聲請人所述各節，均屬法律見解
    歧異之問題，並非原裁定適用法規顯有錯誤。從而聲請人主張原裁定有行政訴訟
    法第二百七十三條第一項第一款之再審事由提起本件再審之訴，依前開說明，其
    再審之聲請為無再審理由，應予駁回。
四、依行政訴訟法第二百八十三條、第二百七十八條第二項、第一百零四條、民事訴
    訟法第九十五條、第七十八條，裁定如主文。
中　　華　　民　　國　　九十三　　　年　　　十二　　　月　　　二　　　　日
                    最 高 行 政 法 院  第 二 庭
                                審 判 長 法  官　　　葉　振　權
                                         法  官      林　清　祥
                                         法  官　　　劉　鑫　楨
                                         法  官　　　吳　明　鴻
                                         法  官　　　梁　松　雄
右  正  本  證  明  與  原  本  無  異
　　　　　　　　　　　　　　　　　　　　 法院書記官　郭　育　玎
中　　華　　民　　國　　九十三　　　年　　　十二　　　月　　　三　　　　日
